臺灣高雄地方法院刑事判決　　　　　　　 96年度訴字第738號
公　訴　人　臺灣高雄地方法院檢察署檢察官
被　　　告　甲○○
　　　　　　　　　　（
上列被告因違反毒品危害防制條例案件，經檢察官提起公訴（96
年度毒偵字第679 號）及移送併案審理（96年度毒偵字第1689號
、2088號），合議庭裁定由受命法官獨任依簡式審判程序審理，
本院判決如下：
    主  文
甲○○施用第一級毒品，累犯，處有期徒刑壹年貳月，扣案之第
一級毒品海洛因（驗前淨重零點零伍伍公克，驗後淨重零點零貳
肆公克）沒收銷燬；又施用第二級毒品，累犯，處有期徒刑伍月
；應執行有期徒刑壹年伍月，扣案之第一級毒品海洛因（驗前淨
重零點零伍伍公克，驗後淨重零點零貳肆公克）沒收銷燬。
    事  實
一、甲○○前於民國87年間因施用毒品案件，經本院裁定送觀察
    勒戒、強制戒治、停止戒治後，於88年10月20日期滿執行完
    畢；復於90年間再犯施用毒品案件，經本院以90年度毒聲字
    第1916號裁定送強制戒治，並由臺灣高雄地方法院檢察署檢
    察官起訴，上開強制戒治部分期間經停止戒治、撤銷停止戒
    治處分後，於93年1 月9 日因法律修正而停止處分報結（非
    屬執行完畢），起訴部分則由本院以91年度訴緝字第215 號
    判處應執行有期徒刑10月確定；嗣又因妨害兵役、施用毒品
    、偽造文書、侵占等案件，分別經法院判處拘役20日、裁定
    應執行有期徒刑1 年4 月、罰金銀元3000元（易服勞役10日
    ），經與上開有期徒刑10月合併執行，而於94年10月14日假
    釋出監，並付保護管束，於95年6 月30日保護管束期滿未經
    撤銷執行完畢。詎仍不知悔改，明知海洛因、甲基安非他命
    分別係業經公告，列為毒品危害防制條例第二條第二項第1
    、2 款之第一、二級毒品，均不得非法持有、施用，其仍於
    95年11月21日19時50分許（即第1 次為警採尿之時）回溯24
    小時內之某個時點、96年1 月2 日9 時50分許（即第2 次為
    警採尿之時）回溯24小時內之某時、96年1 月8 日16時10分
    許（即第3 次為警採尿之時）回溯24小時內之某時止，基於
    反覆延續施用第一級毒品海洛因之單一犯意，於高雄市鹽埕
    區中正飯店、中庸街綽號阿賢之友人住處內等處，均以針筒
    注射之方式，施用第1 級毒品海洛因3 次；另基於施用第二
    級毒品甲基安非他命之犯意，於95年11月21日19時50分許（
    即第1 次為警採尿之時）回溯24小時內之某個時點，以將甲
    基安非他命置於玻璃球內燒烤之方式，於不詳地點施用第二
    級毒品甲基安非他命1 次，嗣先後於下列時地為警查獲：
  (一)於95年11月21日19時20分許，行經高雄市○○區○○路7 號
    中正飯店前，因行跡可疑，為警攔查後，因得知其犯有毒品
    前科，經甲○○同意為警採尿送驗後，呈現第一級毒品海洛
    因及第二級毒品甲基安非他命代謝後之陽性反應，而發現上
    情。
  (二)於96年1 月2 日8 時30分許，行經高雄市○○區○○路與國
    民街口，為警臨檢得知其係毒品行方不明人口，嗣經甲○○
    同意為警採集其尿液送驗後，乃呈現第一級毒品海洛因陽性
    反應，而發現上情。
  (三)於96年1 月8 日15時0 分許，行經高雄市○○路與河北路口
    時因闖紅燈，遭警於中庸街22號前將其攔檢盤查，並扣得第
    一級毒品海洛因1 包（重量均如主文所示），嗣經其同意為
    警採集其尿液送驗後，乃呈現第一級毒品海洛因陽性反應，
    始知上情。
二、案經高雄市政府警察局鹽埕分局移送台灣高雄地方法院檢察
    署檢察官偵查起訴及移送併案審理。
    理  由
一、本件被告甲○○所犯為死刑、無期徒刑或最輕本刑為三年以
    上有期徒刑以外之罪，其於準備程序中就被訴事實為有罪之
    陳述，經法官告知簡式審判程序之旨，並聽取公訴人之意見
    後，依刑事訴訟法第273 條之1 第1 項規定，合議庭裁定由
    受命法官獨任進行簡式審判程序，合先敘明。
二、上揭犯罪事實，業據被告於本院審理中坦承不諱，且查：
  (一)被告3 次到案後，同意為警採集之尿液（編號分別為B175、
    VＺ00000000000 、E007），經分別送請高雄市立凱旋醫院及
    正修科技大學超微量研究科技中心以氣相層析質譜儀法檢驗
    後，第1 次係呈第一級毒品海洛因代謝後嗎啡及第二級毒品
    甲基安非他命之陽性反應、第2 、3 次均呈第一級毒品海洛
    因代謝後嗎啡之陽性反應等情，有95年12月11日檢體編號
    B175號、96年1 月31日檢體編號VＺ00000000000 、96年1 月
    15日檢體編號E007號檢驗報告計3 紙在卷可稽。
  (二)而「施用海洛因、甲基安非他命後，其於尿液中排出之最長
    時限，受施用劑量、施用方式、個人體質及其代謝情況等因
    素影響，因個案而易，施用海洛因一般可檢出之最長時間為
    海洛因服用後2 至4 天；施用甲基安非他命一般可檢出之最
    長時間為甲基安非他命服用後1 至5 天」等情，有行政院衛
    生署管制藥品管理局91年8 月2 日管檢字第108443號函可查
    ，故自前揭尿液檢驗報告，可知被告確曾分別於採尿前之代
    謝時間內，施用毒品海洛因及甲基安非他命。
  (三)此外，查獲之第一級毒品海洛因粉末1 包（重量如主文所示
    ），經送驗後確均呈第一級毒品海洛因陽性反應，有高雄市
    立凱旋醫院濫用藥物成品檢驗鑑定書1 紙在卷可稽（本院審
    卷頁43），而該扣案物係被告所有，且供被告施用毒品所用
    ，亦經被告陳明在卷，是被告之自白乃與事實相符，堪信為
    真實。
  (四)另按「犯毒品危害防制條例第10條（施用第一、二級毒品）
    之罪者，檢察官應聲請法院裁定，令被告入勒戒處所觀察、
    勒戒，其期間不得逾2 月。觀察、勒戒後，檢察官依據勒戒
    處所之陳報，認受觀察、勒戒人無繼續施用毒品傾向者，應
    即釋放，並為不起訴之處分；認受觀察、勒戒人有繼續施用
    毒品傾向者，檢察官應聲請法院裁定令入戒治處所強制戒治
    ，其期間為6 個月以上，至無繼續強制戒治之必要為止。但
    最長不得逾1 年。依前項規定為觀察、勒戒或強制戒治執行
    完畢釋放後，5 年後再犯第10條之罪者，適用本條前2 項之
    規定。」毒品危害防制條例第20條定有明文。而上開條文第
    3 項所謂「5 年後再犯第10條之罪」，依其立法理由乃謂：
    「觀察勒戒或強制戒治後5 年後再犯者，顯見前所實施之觀
    察、勒戒強制戒治已足以遮斷其施用毒品之癮，為期自新及
    協助其斷除毒癮，對此5 年後再犯者，爰明定仍適用初犯之
    規定，先經觀察勒戒、強制戒治之程序」等意旨，足見所謂
    「5 年後再犯第10條之罪」者，應解釋為第1 次觀察勒戒或
    強制戒治完畢後，5 年內未曾再犯施用毒品犯罪，其於5 年
    後再犯者，方可再適用觀察、勒戒程序，蓋因前所實施之觀
    察勒戒或強制戒治乃足以遮斷其施用毒品之癮，致5 年內未
    再犯，故再予其自新機會，重啟觀察、勒戒程序；反之，如
    5 年內即再犯，再犯後復為施用毒品犯行，縱該第3 次犯行
    離觀察勒戒或強制戒治執行完畢釋放後已滿5 年，然因之前
    戒毒程序，並不足以遮斷其施用毒品之癮，自無再施以觀察
    、勒戒之必要，而應由檢察官偵查起訴（最高法院95年台上
    第517 、1071號判決意旨參照）。查被告前於87年間因施用
    毒品案件，經本院裁定送觀察勒戒、強制戒治、停止戒治後
    ，於88年10月20日期滿執行完畢，嗣再於90年、93年再犯施
    用毒品案件，而經法院判處上開徒刑確定，有臺灣高等法院
    被告前案紀錄表在卷可稽，本件被告施用毒品犯行，距離被
    告前第1 次強制戒治期滿日雖已逾5 年，然因被告期間於90
    年及93年間曾復犯施用毒品罪，顯見強制戒治等戒毒程序，
    並不足以遮斷其施用毒品之癮，其仍應依法追訴處罰，予以
    論罪科刑。
三、論罪科刑：
  (一)按刑事法若干犯罪行為態樣，本質上原具有反覆、延續實行
    之特徵，立法時既予特別歸類，定為犯罪構成要件之行為要
    素，則行為人基於概括之犯意，在密切接近之一定時、地持
    續實行之複次行為，倘依社會通念，於客觀上認為符合一個
    反覆、延續性之行為觀念者，於刑法評價上，即應僅成立一
    罪。學理上所稱「集合犯」之職業性、營業性或收集性等具
    有重複特質之犯罪均屬之，例如經營、從事業務、收集、販
    賣、製造、散布等行為概念者均是（最高法院95年度台上字
    第1079號裁判意旨參照）。而毒品危害防制條例第2 條第1
    項規定的毒品，原即具有成癮性，毒品危害防制條例所規定
    之施用毒品行為，衡諸施用毒品者之吸食慣性及社會常情，
    本即具有毒品成癮而反覆施用之性質，又該條例既依成癮性
    、濫用性及對社會危害性而將毒品分為四級，且僅規定處罰
    施用第一、二級毒品，足見毒品危害防制條例所處罰施用第
    一、二級毒品，其構成要件之行為要素係具有成癮、濫用之
    反覆、延續實行，依社會通念於客觀上乃符合一個反覆、延
    續性之行為觀念，而屬於集合犯。經查：本案被告施用第一
    級毒品海洛因之犯行頻繁、持續進行，在時空上，確具密接
    關係，則被告之施用第一級毒品海洛因犯行，顯係出於反覆
    、延續施用該種毒品之單一行為決意即明，從而在行為概念
    上，應均評價認係包括一罪之集合犯，較符合社會通念，也
    較為合理。
  (二)核被告於前開時地，分別施用海洛因、甲基安非他命之行為
    ，係分別犯該條例第10條第1 項、第2 項之施用第一級毒品
    罪、施用第二級毒品罪。被告分別持有第一、二級毒品海洛
    因、甲基安非他命，嗣分別進而施用之，持有之低度行為應
    為施用之高度行為所吸收，不另論罪。其所犯上開二罪名，
    犯意各別，罪名有異，應分論併罰；被告前因上開案件受上
    開有期徒刑宣告，於95年6 月30日保護管束期滿執行完畢，
    有上開臺灣高等法院被告前案紀錄表在卷可稽，其於上開徒
    刑執行完畢後5 年內故意再犯本件有期徒刑以上之2 罪，均
    為累犯，均應依刑法第47條第1 項規定加重其刑。爰審酌被
    告前已有施用毒品之不良素行，歷經觀察勒戒、強制戒治猶
    施用之，顯見其戒毒意志不堅，本不宜寬貸，惟念其施用毒
    品乃自戕一己之身體健康，對社會造成之危害尚非直接鉅大
    ，且犯後終知能坦承犯行，態度良好等一切情狀，分別量處
    如主文所示之刑，並定其應執行之刑，以期自新。至於查獲
    扣案之毒品海洛因1 包（重量如主文所示），其上包裝袋因
    殘留有些微毒品，客觀上無法析離，應視同毒品，與毒品本
    身均係違禁物，應併依毒品危害防制條例第18條第1 項前段
    規定，不論屬於犯人與否，宣告沒收銷燬；至鑑驗耗費之毒
    品海洛因既已滅失，即毋庸再予宣告沒收銷燬，併此敘明。
  (三)末檢察官雖僅就95年11月21日19時50分許（即第1 次為警採
    尿之時）回溯24小時內之某個時點施用第一級毒品海洛因及
    第二級毒品安非他命各1 次之犯行起訴，然被告於96年1 月
    2 日9 時50分許（即第2 次為警採尿之時）回溯24小時內之
    某時許及96年1 月8 日16時10分許（即第3 次為警採尿之時
    ）回溯24小時內之某時，先後2 次施用第一級毒品海洛因部
    分（即移送併辦部分），與本案施用第一級毒品海洛因犯行
    ，既然有集合犯之實質上一罪關係，自為起訴效力所及，本
    院自應併予審究，附此敘明。
據上論斷，應依刑事訴訟法第273條之1第1項、第299條第1項前
段，毒品危害防制條例第10條第1 項、第2 項、第18條第1 項前
段、刑法第11條、第47條第1 項，第51條第5 款，判決如主文。
本案經檢察官陳俊秀到庭執行職務。
中     華     民     國    96    年    7    月   12   日
                    刑事第七庭  法 官  蔡川富
右正本證明與原本無異。
如不服本判決，應於判決送達後10日內，向本院提出上訴狀。
中     華     民     國    96    年    7    月   12   日
                                書記官 王治華
附錄本案論罪科刑法條全文
毒品危害防制條例第10條
施用第1級毒品者，處6月以上5年以下有期徒刑。
施用第2級毒品者，處3年以下有期徒刑。
